【裁判字號】    92,訴,2231
【裁判日期】    921112
【裁判案由】    加重強盜等
【裁判全文】
臺灣臺中地方法院刑事判決                        九十二年度訴字第二二三一號
    公  訴  人  臺灣臺中地方法院檢察署檢察官
    被      告  己○○  男  二.
    指定辯護人  本院公設辯護人  辛○○
右列被告因加重強盜等案件，經檢察官提起公訴（九十二年度偵字第一四八二五號）
及臺灣板橋地方法院檢察署檢察官移送併辦（九十二年度偵字第一七一五九、一八五
四三號），本院判決如左：
    主  文
己○○連續意圖為自己不法之所有，攜帶兇器，搶奪他人之動產，處有期徒刑壹年貳
月，扣案之蝴蝶刀壹把，沒收；又意圖為自己不法之所有，攜帶兇器，以強暴至使不
能抗拒，而取他人之物，處有期徒刑柒年貳月，扣案之蝴蝶刀壹把，沒收；又攜帶兇
器竊盜，處有期徒刑陸月，扣案之蝴蝶刀壹把，沒收。應執行有期徒刑捌年，扣案之
蝴蝶刀壹把，沒收。
    事  實
一、己○○基於搶奪他人財物之概括犯意，意圖為自己不法之所有，於民國九十二年
    四月十七日起至九十二年七月二十二日止，在臺北縣板橋市○○路一六一號地下
    室、臺北縣土城市○○路○段三一號「全虹通信公司」、臺北縣永和市○○路○
    段十四號、苗栗縣後龍鎮柳樹灣（苗一二六線九‧五公里處）、臺中縣梧棲鎮○○路關連工業區等處，連續行搶丁○○、廖慧君、丙○○、甲○○、乙○○等人
    所有之財物得手，詳如後述：
    （一）己○○基於搶奪他人財物之概括犯意，意圖為自己不法之所有，先於九十
          二年四月十七日凌晨二時許，在臺北縣板橋市○○路一六一號地下室，騎
          乘其所有車牌號碼ＭＤＭ—二二五號重型機車，攜帶其於九十二年四月初
          ，在臺北縣板橋市南雅夜市，以新臺幣（下同）三百元之代價，所購入之
          客觀上足以對人之生命、身體、安全構成威脅而具有危險性足供為兇器使
          用之蝴蝶刀一把，發現丁○○獨自一人騎乘機車，認為有機可趁，乃利用
          丁○○以遙控器開啟地下室鐵捲門之際，尾隨丁○○進入地下室，執持前
          開蝴蝶刀，欲行割斷丁○○皮包背帶以行搶財物，丁○○見狀，即以手上
          之安全帽抵抗，遭己○○撥掉，並趁機搶奪丁○○所有之皮包一只得手，
          內有新臺幣（下同）二千多元、證件、健保卡、信用卡及行動電話等財物
          。得手後，己○○欲行離去，始發覺地下室鐵捲門業經關閉，乃回頭欲行
          搶奪丁○○之遙控器以逃逸之際，經丁○○抵抗掙扎，己○○明知其所執
          持之蝴蝶刀有造成丁○○受傷之可能性，卻仍於拉扯中，為求脫困，而以
          前開蝴蝶刀劃傷丁○○，致使丁○○因而受有左手撕裂傷二公分之傷害後
          ，丁○○隨即趁機跑進電梯內並丟出遙控器後，因而得以脫身。
    （二）己○○基於承前搶奪他人財物之概括犯意，意圖為自己不法之所有，於九
          十二年六月二十日十時三十分許，在臺北縣土城市○○路○段三一號「全
          虹通信公司」，見廖慧君獨自一人看守櫃檯，認為有機可趁，乃佯裝購買
          行動電話，利用廖慧君將行動電話放置於櫃檯上供己○○觀覽未及防備之
          際，搶奪放置於櫃檯上之國際牌ＧＤ八八型號行動電話（序號0000000000
          000）一支，得手後迅速逃逸，並隨即於不詳時間，在不詳地點，以一萬
          元之代價，轉售予姓名年籍不詳之成年男子，得款花用。
    （三）己○○基於承前搶奪他人財物之概括犯意，意圖為自己不法之所有，於九
          十二年七月十七日五時許，在臺北縣永和市○○路○段十四號，見丙○○
          獨自一人側背皮包正欲開啟門鎖，認為有機可趁，乃騎乘前開機車，自何
          秀鳳後方搶奪其皮包一只得手，內有駕照、行照、保險卡、聯邦銀行信用
          卡、上海銀行金融卡、彰化銀行金融卡、健保卡、現金五百元及行動電話
          等財物。
    （四）己○○基於承前搶奪他人財物之概括犯意，意圖為自己不法之所有，於九
          十二年七月十九日十四時五分許，在苗栗縣後龍鎮柳樹灣（苗一二六線九
          ‧五公里處），見甲○○獨自騎乘機車並將皮包放置於腳踏板處，認為有
          機可趁，乃騎乘前開機車尾隨甲○○，利用甲○○不及防備之際，迅速自
          後方搶奪甲○○所有之皮包一只得手，內有行動電話、國民身分證、健保
          卡、健保ＩＣ卡、學生證、行車執照、現金二千五百元，得手後，迅速騎
          乘前開機車逃逸。
    （五）己○○基於承前搶奪他人財物之概括犯意，意圖為自己不法之所有，於九
          十二年七月二十二日零時二十分許，在臺中縣梧棲鎮○○路關連工業區，
          見乙○○獨自一人騎乘機車並將皮包放置於腳踏板處，認為有機可趁，乃
          騎乘前開機車尾隨乙○○，趁機將乙○○攔下，利用乙○○害怕想逃跑機
          車不慎倒下之機會，搶奪乙○○所有之皮包一只得手，內有駕照、行動電
          話、現金約五千元等財物。
二、己○○另基於強盜他人財物之犯意，意圖為自己不法之所有，於九十二年七月二
    十三日凌晨二時四十二分許，在臺中縣大雅鄉○○路○段一六０號旁，己○○身
    著黑色衣褲，頭戴安全帽及口罩，騎乘前開機車，攜帶前開其所有客觀上足以對
    人之生命、身體、安全構成威脅而具有危險性足供為兇器使用之蝴蝶刀一把，見
    庚○○獨自一人皮包側背於左肩欲行駕車，正欲開啟車門之際，認為有機可趁，
    乃出言恫嚇錢拿出來，庚○○回稱沒錢後，己○○即執持前開蝴蝶刀，以強行割
    斷庚○○所有之皮包背帶之強暴方式，至使庚○○因而心生畏懼不敢抗拒，而強
    盜庚○○所有之皮包一只得手，內有國民身分證、健保卡、現金五十元、化妝品
    、行動電話等財物，得手後，迅速騎乘前開機車逃逸。
三、己○○因強盜庚○○遭追捕，於九十二年七月二十三日凌晨四時許，擅自侵入臺
    中縣大雅鄉○○路四六二號頂樓躲藏，為圖脫困，竟另基於行竊他人財物之犯意
    ，意圖為自己不法之所有，於九十二年七月二十三日六時許，在臺中縣大雅鄉○○路四六二號六樓之一樓梯間，執持前開其所有客觀上足以對人之生命、身體、
    安全構成威脅而具有危險性足供為兇器使用之蝴蝶刀一把，行竊戊○○所有之腳
    踏車一輛（價值約一千二百元）得手，作為代步工具使用。嗣於九十二年七月二
    十三日六時許，在臺中縣大雅鄉○○路○段一六０號旁，為警查獲，當場扣得其
    所有供搶奪、強盜、竊盜使用之蝴蝶刀一把，並於所騎乘之前開機車置物箱內查
    獲其所有之安全帽一頂、口罩一只、丙○○所有之駕照、行照各一紙、乙○○所
    有之駕照一紙、甲○○所有之身分證、學生證、行照、健保ＩＣ卡、中華電信Ｓ
    ＩＭ卡各一紙，另經己○○帶同警方，在臺中縣大雅鄉○○路○段一處空屋，查
    獲庚○○所有之前開財物；至於行搶所得現金，則經己○○花用殆盡。
四、案經告訴人丁○○訴由臺中縣警察局豐原分局報告臺灣臺中地方法院檢察署檢察
    官偵查起訴暨臺灣板橋地方法院檢察署檢察官移送併辦。
    理  由
一、訊據被告己○○，對於右揭時地，分別以執持其所有之前開蝴蝶刀或徒手之方式
    ，連續搶奪告訴人丁○○及被害人廖慧君、丙○○、甲○○、乙○○等人所有之
    財物得手，並意圖以前開蝴蝶刀劃傷告訴人丁○○，致使告訴人丁○○因而受有
    左手撕裂傷二公分之傷害，又執持前開蝴蝶刀以強行割斷被害人庚○○皮包背帶
    之強暴方式，至使被害人庚○○因而心生畏懼不敢抗拒而強盜被害人庚○○所有
    之財物，以及執持前開蝴蝶刀竊盜被害人戊○○所有之腳踏車一輛得手等情，業
    經於本院審理中坦認屬實，核與告訴人丁○○、被害人廖慧君、丙○○、甲○○
    、乙○○、庚○○、戊○○、丙○○之指述情節相符，並有照片九張、被害人庚○○、戊○○、甲○○、乙○○、丙○○等人領回遭搶財物之贓物領據五份、亞
    東紀念醫院診斷證明書一份等在卷可稽，復有扣案之蝴蝶刀一把、安全帽一頂、
    口罩一只等物為證，被告自白供述與現有事證相符，應堪置信。本件事證已臻明
    確，被告犯行，洵堪認定。
二、按扣案之蝴蝶刀一把，雖非槍砲彈藥刀械管制條例所管制之刀械，然其刀刃長十
    ‧一公分，刀柄長十二‧三公分，刀刃厚０‧二八七公分，刀刃單面開鋒，係屬
    銳利之器具，客觀上足以對人之生命、身體、安全構成威脅而具有危險性，此有
    臺中縣警察局九十二年八月十八日中縣警保民字第０九二００一三一三八號函一
    份在卷可參，應屬兇器無訛。(一)被告基於搶奪他人財物之概括犯意，意圖為自己
    不法之所有，攜帶其所有客觀上足以對人之生命、身體、安全構成威脅而具有危
    險性足供為兇器使用之蝴蝶刀一把，搶奪告訴人丁○○所有之財物得手，及徒手
    搶奪被害人廖慧君、丙○○、甲○○、乙○○等人所有之財物得手，核其所為，
    係犯刑法第三百二十六條第一項之攜帶兇器搶奪罪、第三百二十五條第一項之搶
    奪罪。被告所犯前開攜帶兇器搶奪罪與四次搶奪罪之犯行間，其時間緊接，手段
    同一，所觸犯犯罪構成要件相同之罪名，顯係基於概括犯意而反覆為之，為連續
    犯之裁判上一罪關係，應依刑法第五十六條之規定，從一重之連續攜帶兇器搶奪
    罪論處。(二)被告執持前開蝴蝶刀劃傷告訴人丁○○之手部，致使告訴人丁○○因
    而受有左手撕裂傷二公分之傷害，核其所為，係犯刑法第二百七十七條第一項之
    傷害罪。被告所犯連續攜帶兇器搶奪罪與傷害罪二者間，有方法、結果之牽連關
    係，為牽連犯之裁判上一罪關係，應依刑法第五十五條之規定，從一重之連續攜
    帶兇器搶奪罪論處。(三)被告另基於強盜他人財物之犯意，意圖為自己不法之所有
    ，攜帶前開其所有客觀上足以對人之生命、身體、安全構成威脅而具有危險性足
    供為兇器使用之蝴蝶刀一把，執持前開蝴蝶刀，以強行割斷被害人庚○○所有之
    皮包背帶之強暴方式，至使被害人庚○○因而心生畏懼不敢抗拒，而強盜被害人
    庚○○所有之財物得手，核其所為，係犯刑法第三百三十條第一項之攜帶兇器強
    盜罪。(四)被告另基於行竊他人財物之犯意，意圖為自己不法之所有，攜帶前開其
    所有客觀上足以對人之生命、身體、安全構成威脅而具有危險性足供為兇器使用
    之蝴蝶刀一把，行竊被害人戊○○所有之腳踏車一輛得手，核其所為，係犯刑法
    第三百二十一條第一項第三款之攜帶兇器竊盜罪。被告所犯前開連續攜帶兇器搶
    奪罪、攜帶兇器強盜罪及攜帶兇器竊盜罪三者間，其犯意個別，行為互殊，法益
    亦異，應予分論併罰。至於臺灣板橋地方法院檢察署檢察官以九十二年度偵字第
    一七一五九、一八五四三號移送併辦意旨，係以被告意圖為自己不法之所有，於
    九十二年六月二十日十時三十分許，在臺北縣土城市○○路○段三一號「全虹通
    信公司」，以佯裝購買行動電話為由，利用店員廖慧君將行動電話放置於櫃檯上
    供被告觀覽未及防備之際，搶奪放置於櫃檯上之國際牌ＧＤ八八型號行動電話（
    序號0000000000000）一支得手等情，認與被告所犯之前開搶奪犯行間有連續犯
    之裁判上一罪關係而予移送併辦等情，經本院審理結果，業據被告坦認行搶，且
    行搶時間與本件起訴論罪科刑部分緊接，手段同一，所觸犯均係犯罪構成要件相
    同之搶奪罪，自有連續犯之裁判上一罪關係，應為起訴效力所及，本院自得併予
    審理。爰審酌被告因覓職不順，賦閒在家，因缺錢花用，竟起意連續攜帶兇器行
    搶他人財物，事後為脫免逮捕並行竊他人財物，其行已屬可議，又被告所擇定之
    行搶對象，均係弱勢之落單獨行女子，被告之行搶行為，造成被害女子之財產損
    失及心理恐懼，甚至於嚴重影響社會治安，更值非議，惟因被告犯罪後，業經坦
    認犯行，犯後態度良好，已有悔悟之意，且被害人遭搶之財物，除現金部分，已
    經被告花用殆盡外，其餘證件等財物，多已尋獲，足以減輕對於被害女子之生活
    所致生之影響等一切情狀，分別量處如主文所示之刑，並合併定其應執行之刑。
三、扣案之蝴蝶刀一把，係屬被告所有，供搶奪、強盜及竊盜所用之物，業據被告供
    述屬實，爰依刑法第三十八條第一項第二款之規定，併予諭知沒收。至於扣案之
    安全帽一頂、口罩一只，雖係被告所有，並於搶奪、強盜時配戴使用，然被告供
    稱係平日騎乘機車所使用，亦屬合乎常情，則安全帽、口罩既非專供犯罪所用之
    物，自無從併予諭知沒收，附此敘明。
據上論斷，應依刑事訴訟法第二百九十九條第一項前段，刑法第五十六條、第二百七
十七條第一項、第三百二十一條第一項第三款、第三百二十六條第一項、第三百三十
條第一項、第五十五條、第五十一條第五款、第三十八條第一項第二款，判決如主文
。
中      華      民      國      九十二      年    十一    月    十二    日
                                臺灣臺中地方法院刑事第五庭
                                    審判長法  官  梁堯銘
                                          法  官  劉麗瑛
                                          法  官  巫淑芳
右正本證明與原本無異。
如不服本判決，應於送達後十日內向本院提出上訴狀 （須附繕本） ，上訴於台灣高
法院台中分院。
                                          書記官
中      華      民      國      九十二      年    十一    月    十二    日
附錄論罪科刑法條：
刑法第二百七十七條：
傷害人之身體或健康者，處三年以下有期徒刑、拘役或一千元以下罰金。
犯前項之罪因而致人於死者，處無期徒刑或七年以上有期徒刑；致重傷者，處三年以
上十年以下有期徒刑。
刑法第三百二十一條：
犯竊盜罪而有左列情形之一者，處六月以上、五年以下有期徒刑：
  一、於夜間侵入住宅或有人居住之建築物、船艦或隱匿其內而犯之者。
  二、毀越門扇、牆垣或其他安全設備而犯之者。
  三、攜帶兇器而犯之者。
  四、結夥三人以上而犯之者。
  五、乘火災、水災或其他災害之際而犯之者。
  六、在車站或埠頭而犯之者。
前項之未遂犯罰之。
刑法第三百二十六條：
犯前條第一項之罪，而有第三百二十一條第一項各款情形之一者，處一年以上七年以
下有期徒刑。
前項之未遂犯罰之。
刑法第三百三十條：
犯強盜罪而有第三百二十一條第一項各款情形之一者，處七年以上有期徒刑。
前項之未遂犯罰之。


司法院資訊處製作；財團法人民間司法改革基金會備份。
